臺灣雲林地方法院民事判決　　　　　　　 96年度訴字第541號
原　　　告　虎尾鎮公所
法定代理人　戊○○
訴訟代理人　林金陽律師
　　　　　　丁○○
被　　　告　辛○○
　　　　　（即蘇萬註）
　　　　　　甲○○
　　　　　　丙○○
　　　　　　乙○○
　　　　　　己○○
前　一　人
訴訟代理人　庚○○
上列當事人間請求分割共有物事件，本院於民國96年12月11日言
詞辯論終結，判決如下：
    主  文
被告應協同原告向雲林縣虎尾地政事務所辦理坐落雲林縣虎尾鎮
○○○段876-25地號土地面積更正，將該地面積由6665平方公尺
更正為6568.3平方公尺。
兩造共有前揭土地，按下列方法分割：如雲林縣虎尾地政事務所
96年10月24日土地複丈成果圖所示Ａ部分面積3610.61 平方公尺
分歸原告虎尾鎮所有；Ｂ部分面積293.49平方公尺及Ｅ部分面積
527.10平方公尺分歸被告辛○○所有；Ｄ部分面積926.48平方公
尺分歸被告己○○所有；Ｆ部分面積481.29平方公尺及Ｇ部分面
積189.29平方公尺分歸被告甲○○所有；Ｈ部分面積17.65 平方
公尺分歸被告乙○○所有；Ｉ部分面積17.65 平方公尺分歸被告
丙○○所有；Ｃ部分面積504.74平方公尺由兩造按原應有部分比
例保持共有。
訴訟費用由兩造按原應有部分比例負擔。
    事  實
甲、原告方面：
一、聲明：如主文第一、二項所示；訴訟費用由被告負擔。
二、陳述：
  １坐落雲林縣虎尾鎮○○○段876-25號土地，依土地登記謄本
　  記載面積為6665平方公尺，因申請辦理分割，經雲林縣虎尾
    地政事務所測量結果，實際面積只有6568.3平方公尺，依地
    籍測量實施規則第232 條規定，需由全體共有人協同辦理面
    積更正，將該地面積由6665平方公尺更正為6568.3平方公尺
    ，始能辦理分割。
　２前揭土地 (下稱系爭土地）為兩造共有，原告之應有部分為
　  6872分之4092，被告辛○○之應有部分為6872分之930 ，被
    告甲○○之應有部分為6872分之760 ，被告己○○之應有部
    分為6872分之1050，被告乙○○告與被告丙○○之應有部分
    均為6872分之20。
　３兩造間就系爭土地未有不分割之特約，亦無因物之使用目的
  　不能分割之情形，因無法協議分割，為此訴請被告協同辦理
    面積更正登記後依雲林縣虎尾地政事務所96年10月24日土地
　　複丈成果圖（以下簡稱附圖）所示方案分割。
三、證據：提出系爭土地登記謄本與地籍圖謄本等件為證，並聲
    請本院函囑雲林縣虎尾地政事務所派員測量後製作分割方案
    圖，並會同履勘現場。
乙、被告方面：
一、被告辛○○、甲○○、己○○方面：
　　對原告請求分割沒有意見，只要按照應有部分比例分割出來
　  就好。
二、被告丙○○、乙○○方面：
　　被告丙○○、乙○○均未於言詞辯論期日到場，亦未提出書
　  狀作何聲明或陳述。
丙、本院依原告聲請履勘系爭土地現場並囑託雲林縣虎尾地政事
    務所測量後繪製道路現況圖及分割方案圖。
    理      由
一、被告丙○○、乙○○均未於言詞辯論期日到場，核無民事訴
    訟法第三百八十六條各款所列情形，爰依原告之聲請，由其
    一造辯論而為判決。
二、兩造不爭執事項：
　１坐落雲林縣虎尾鎮○○○段876-25號土地為兩造共有，各共
　  有人之應有部分如土地登記謄本所載。
　２各共有人間就前開土地無不分割之特約，亦無因使用目的不
　  能分割之情形。
三、按各共有人除因物之使用目的不能分割，或契約定有不分割
    之期限者外，得隨時請求分割共有物，民法第八百二十三條
    第一項定有明文。本件原告主張：系爭土地為兩造所共有，
    原告之應有部分為6872分之4092，被告辛○○之應有部分為
　　6872分之930 ，被告甲○○之應有部分為6872分之760 ，被
　  告己○○之應有部分為6872分之1050，被告乙○○告與被告
    丙○○之應有部分均為6872分之20。兩造間就系爭土地並無
    因物之使用目的不能分割或約定不分割之情形，但不能協議
    分割等情，已據其提出與所述相符之系爭土地登記謄本及地
    籍圖謄本等件為證，並為到庭被告所不爭執，堪認原告之主
    張為可採信。又爭土地之地目雖為旱地、但已經雲林縣虎尾
    鎮公所編定為垃圾處理場用地，依規定並無不能分割之情形
    ，從而，原告請求判決就系爭土地原物分割，於法有據，應
    予准許。
四、就系爭土地之地形而言，不算方正，也不規則，東半部有Ｙ
    字形的農路通過（即如附圖所示Ｃ部分面積504.74平方公尺
    ），據共有人辛○○、甲○○等表示，附近多筆土地之所有
    人互相交換使用，實際耕作位置與各自所有之土地所在位置
    多不相符，即使按照附圖所示方案分割，也很難向實際占有
    使用之人索回土地，才會同意只要按照應有部分比例分割出
    來就好。又系爭土地之西側，與虎尾鎮垃圾處理場相鄰，會
    被編定為垃圾處理場用地，即知其預定用途，此次原告請求
    分割，即是為擴充垃圾處理場之用，因此只有成全，將西半
    部（即如附圖所示Ａ部分面積3610.61 平方公尺）分給原告
    。而東半部因為有Ｙ字形的農路通過之故，會使其他共有人
    分得的土地地形相當零碎，不利使用，但客觀條件如此，也
    無可如何，只能感佩各位被告的成全。
五、本院斟酌系爭土地之地目為旱地、使用地類別為垃圾處理場
    用地，及各共有人之意願、共有人於系爭土地上使用之情況
    ，並審酌兩造共有人於分割後可儘量發揮土地利用目的（限
    於客觀條件不得不偏向原告），分割後各共有人取得土地價
    值是否相當等一切情狀，認以判決附圖所示之分割方法，為
    適當之分割方案。從而，原告訴請依如附圖所示之方法分割
    ，雖不太合乎各共有人利益平衡原則，也有些不合理之處，
    但也只能判決如主文所示。
六、又系爭土地依土地登記謄本記載之面積為6665平方公尺，但
    經雲林縣虎尾地政事務所測量結果，實算面積只有6568.3平
    方公尺，有雲林縣虎尾地政事務所96年10月24日土地複丈成
    果圖在卷可憑，依地籍測量實施規則第232 條規定，需由全
　　體共有人協同辦理面積更正登記，始能辦理分割。則原告於
    本件訴訟中，一併請求被告協同向雲林縣虎尾地政事務所申
    請將該地面積由6665平方公尺更正為6568.3平方公尺再辦理
    分割，不但符合訴訟經濟原則，且非如此不足以達到民法第
    八百二十三條第一項明文規定之立法目的，自應併予准許。
七、本件係因分割共有物而涉訟，如由被告負擔全部訴訟費用，
    有失公平，故勝訴之原告亦應負擔一部訴訟費用，爰命由兩
    造按原應有部分比例負擔，併予敘明。
八、據上論結，原告之訴為有理由，依民事訴訟法第七十八條、
    第八十條之一判決如主文。
中　　華　　民　　國　　96　　年　　12　　月　　25　　日
                  民事第一庭    法  官  邱瑞裕
以上正本係照原本作成
如對本判決上訴，須於判決送達後20日內向本院提出上訴狀
中　　華　　民　　國　　96　　年　　12　　月　　25　　日
                                書記官　賴成育
